【裁判字號】    92,交訴,5
【裁判日期】    920227
【裁判案由】    公共危險
【裁判全文】
臺灣高雄地方法院刑事判決                          九十二年度交訴字第五號
    公  訴  人  臺灣高雄地方法院檢察署檢察官
    被      告  乙○○  男  二.
右列被告因公共危險案件，經檢察官提起公訴（九十一年度調偵字第七二五號），本
院判決如左：
    主  文
乙○○駕駛動力交通工具肇事，致人傷害而逃逸，累犯，處有期徒刑柒月。
    事  實
一、乙○○前因偽造文書案件，於民國九十年五月二十四日，經臺灣臺南地方法院以
    九十年度訴字第五二二號判決判處有期徒刑六月，並於九十年六月二十六日判決
    確定，嗣於九十年八月二十日，因繳納罰金而執行完畢出監。
二、乙○○於九十一年五月二十六日下午，駕駛車牌號碼ＹＫ─三○六一號自小客車
    ，沿高雄縣鳳山市○○路由西往東方向行駛，於同日十三時四十五分許，途經該
    市○○路與武營路口時；適丙○○○騎乘車牌號碼ＦＺＪ─八八二號重型機車，
    搭載孫子楊為堯，沿高雄縣鳳山市○○路由東往西方向行駛，行經該處，欲左轉
    橫越新富路至對面訪友。乙○○因閃避不及，其駕駛之上開車輛乃自後追撞丙○○○騎乘之機車，致丙○○○、楊為堯人車倒地，丙○○○因而受有頭部創傷、
    右肩挫傷、右小腿擦傷六公分Ｘ三公分之傷害；楊為堯因而受有右足檞狀骨開放
    性骨折合併脫臼、右足第五蹠骨骨折之傷害（過失傷害部分，均未據告訴）。詎
    乙○○肇事後，雖曾下車察看，惟未作任何處置，旋即基於肇事逃逸之故意，以
    通知救護車到場為由，駕駛上開車輛沿高雄縣鳳山市○○路右轉武營路，由北向
    南方向逃逸之，嗣警依路人甲○○提供之車牌號碼，而循線查獲上情。
三、案經高雄縣政府警察局鳳山分局報告臺灣高雄地方法院檢察署檢察官偵查起訴。
    理  由
一、訊據被告乙○○否認有何肇事逃逸犯行，辯稱：車禍發生後，伊曾下車察看，惟
    車禍係被害人丙○○○過失所致，而丙○○○表示無事，伊因急著至加油站上班
    ，且無過失，非肇事者，在外觀上無法查覺確有傷害之情事發生下，遂先行離開
    現場，復因手機電源用罄，致未聯絡救護車，並非肇事逃逸等語。經查：
  (一)被告於九十一年五月二十六日下午，駕駛車牌號碼ＹＫ─三○六一號自小客車，
    沿高雄縣鳳山市○○路由西往東方向行駛，於同日十三時四十五分許，途經該市
    ○○路與武營路口時；適被人丙○○○騎乘車牌號碼ＦＺＪ─八八二號重型機車
    ，搭載其孫子楊為堯，沿高雄縣鳳山市○○路由東往西方向行駛，行經該處，欲
    左轉橫越新富路至對面訪友。乙○○因閃避不及，其駕駛之上開車輛乃自後追撞
    丙○○○騎乘之機車，致丙○○○、楊為堯人車倒地，丙○○○因而受有頭部創
    傷、右肩挫傷、右小腿擦傷六公分Ｘ三公分之傷害；楊為堯因而受有右足檞狀骨
    開放性骨折合併脫臼、右足第五蹠骨骨折之傷害等情。業據被告自白在卷，核與
    被害人丙○○○指訴之情節相符，復有國軍高雄總醫院診斷證明書及就醫證明書
    、道路交通事故調查報告表、道路交通事故現場蒐證照片附警訊卷可參。是此部
    分之事實，堪以認定。
  (二)按刑法第一百八十五條之四之肇事逃逸罪，屬故意犯，且本件構成要件行為，並
    非『肇事』行為本身，而是肇事後之故意『逃逸』行為。準此，行為人對於逃逸
    行為必須有所認知與意欲，始成立本罪，至於『肇事』雖屬本罪構成要件之一環
    ，惟僅屬行為之情境，是本罪故意犯認知要素所要對應者，僅限於行為人必須認
    識已經肇事之事實，但與肇事之故意過失責任問題無關。因此，被告辯稱：系爭
    車禍係丙○○○過失所致，伊無過失，非肇事者，並無肇事逃逸之犯行等語，應
    不可採信。
  (三)又刑法第一百八十五條之四之肇事逃逸罪之『致人死傷』要件，係客觀處罰要件
    ，其適用結果，純粹取決於客觀之條件是否成就，至於行為人主觀上對該條件是
    否有所認知，即非所問。職此之故，車禍發生後，只要客觀上發生『致人死傷』
    之情況，客觀處罰條件即已成就，縱行為人主觀上對其肇事致人死傷之情形，欠
    缺認識，亦不影響犯罪之成立。從而，被告辯稱：在外觀上，伊無法查覺確有傷
    害之情事發生，應無肇事逃逸犯行等語，亦不可採信。
  (四)另被告復稱：因丙○○○表示無事，伊才離開現場，並無肇事逃逸等語。然被
    告下車後，隨即以聯絡救護車為由，離開現場等情，業據被害人丙○○○與被告
    陳述明確。因此，若非被害人丙○○○受傷，被告應無聯絡救護車之必要，顯見
    被害人丙○○○應已受傷，且被告已知悉該受傷事實，在此情形下，被害人丙○○○既已受傷，豈會表示無事。爰審酌被告明知被害人丙○○○受傷，於離開
    現場後，隨即趕往加油站上班，縱被告手機電源用罄，在工作地點及隨處均可借
    用電話之情形下，為何仍未依約聯絡救護車等情；並參以被告若有心救護，為何
    未以己車載被害人丙○○○、楊為堯送醫，若無逃逸之心，為何不留下電話號碼
    ，反而離開現場，且未聯絡救護車等事實，是被告顯以聯絡救護車為藉口而離開
    現場，難謂被告無肇事逃逸之故意。此外，被告離開現場時，路人曾喊『逃走
    了』，且有一年輕人上前追趕，雖未追上，惟將車號記下來等語，業據證人甲○○於本院證述明確（詳本院九十二年二月十七日審判筆錄）。因證人甲○○所處
    位置，係在肇事地點之對向車道（詳前筆錄），而被告係將車停於肇事地點前面
    ，就位置而言，被告應離肇事現場較近，被告離開之際，證人甲○○既能聽聞上
    開『逃走了』之話語，則被告亦應能聽聞該話語，在聽聞後及有人追趕下，仍離
    開現場而未再次停車，亦徵被告確有肇事逃逸之故意。
  (五)綜上直接、間接證據，被告已知悉肇事之情事，竟仍離開現場，未作任何處置，
    且未聯絡救護車，其肇事逃逸之犯行，堪以認定。
二、核被告乙○○所為，係犯刑法第一百八十五條之四之肇事逃逸罪。被告前因偽造
    文書案件，於九十年五月二十四日，經臺灣臺南地方法院以九十年度訴字第五二
    二號判決判處有期徒刑六月，並於九十年六月二十六日判決確定，嗣於九十年八
    月二十日，因繳納罰金而執行完畢出監等情，有臺灣高雄地方法院檢察署刑案資
    料查註紀錄表、臺灣高等法院被告全國前案紀錄表可參，其於有期徒刑執行完畢
    後，五年內再犯有期徒刑以上之罪，為累犯，應依刑法第四十七條之規定，依法
    加重其刑。爰審酌被告被告肇事後，竟以聯絡救護車為幌，擅行離開現場，置受
    傷之被害人不顧，不僅影響被害人即時救護之時機，且危及被害人之生命、身體
    ，惡害非輕，本應重判，惟念及被告已與被害人達成和解，有調解書可參，並參
    以被告之智識程度、犯罪後態度等一切情狀，量處如主文所示之刑，以資懲儆。
據上論斷，應依刑事訴訟法第二百九十九條第一項前段，刑法第一百八十五條之四、
第四十七條，判決如主文。
中      華      民      國      九十二      年      二    月  二十七    日
                                  臺灣高雄地方法院交通法庭
                                      法  官  方  百  正
右正本證明與原本無異。
如不服本判決，應於判決送達後十日內，向本院提出上訴狀。
                                      書記官  張  金  蘭
中    華    民  國      九十二      年      二      月   二十七     日
附錄本判決論罪科刑所依據之法條：
中華民國刑法第一百八十五條之四
駕駛動力交通工具肇事，致人死傷而逃逸者，處六月以上五年以下有期徒刑。


司法院資訊處製作；財團法人民間司法改革基金會備份。
